【裁判字號】    90,上易,1887
【裁判日期】    900629
【裁判案由】    傷害
【裁判全文】
臺灣高等法院刑事判決                            九十年度上易字第一八八七號
    上  訴  人  臺灣板橋地方法院檢察署檢察官
    上  訴  人
    即  被  告  甲○○
右列上訴人因被告傷害案件，不服臺灣板橋地方法院九十年度易字第二一號，中華
民國九十年三月二十九日第一審判決（起訴案號：臺灣板橋地方法院檢察署八十九年
度偵字第六五二三號）提起上訴，本院判決如左：
    主  文
原判決撤銷。
甲○○共同傷害人之身體，處有期徒刑陸月，如易科罰金，以佰元折算壹日。
扣案鐵棍一支沒收。
    事  實
一、甲○○與乙○○、丙○○父子素不相識，因受不詳真實姓名年籍綽號「小武」之
    成年男子之邀，竟於民國（下同）八十九年三月二十四日晚間九時四十分許，與
    「小武」及其他七、八名姓名年籍亦不詳之成年男子，基於普通傷害之犯意聯絡
    ，分持鐵棍及刀械（非槍砲彈藥刀械管制條例公告管制之刀械）等物，共同前往
    台北縣三峽鎮○○路一八四號，在確定該址係乙○○、丙○○住處後，即由甲○○率先持鐵棍向乙○○揮擊，之後其餘數人亦聯手參與毆打乙○○，丙○○在樓
    上聽聞其父遭人圍毆，旋即下樓阻擋，並自甲○○手上搶下鐵棍抵抗，惟亦遭甲○○等人聯手毆打，使乙○○因而受有左側顏面撕裂傷、顏面神經受損、肌肉受
    損（八公分）、頭部外傷、全身多處鈍挫傷之普通傷害；丙○○受有頭部挫傷併
    皮下血腫、左手第一指挫傷之普通傷害，嗣警方據報趕至現場，與甲○○同夥之
    男子數名見狀即一哄而散，甲○○則因受傷逃亡不及而為警逮捕，並扣得其所有
    毆打乙○○之鐵棍一支。
二、案經被害人丙○○訴由台北警察局三峽分局報請臺灣板橋地方法院檢察署檢察官
    偵查起訴。
    理  由
一、訊據上訴人即被告（下稱被告）甲○○矢口否認有傷害乙○○、丙○○之犯行，
    並辯稱：渠是有去案發地，但是渠朋友「小武」要渠去那裡辦點事，到達現場時
    ，渠先到便利商店買東西，回來後發現「小武」與其他七、八人在那裡與告訴人
    打架，渠站在旁邊不敢過，但告訴人看到渠與「小武」一夥，就過來打渠，並用
    棍子將渠打倒，等渠醒來時，已被警察抓了云云。
二、經查：右揭事實，業據被害人乙○○、丙○○迭於警訊、歷次偵、審中指訴綦詳
    （見偵查卷，第八至一頁、第三五頁正反面、第三五頁反面至三六頁；原審卷
    ，第一八頁），核與證人即被害人乙○○之妻、丙○○之母林鄭春枝所述情節（
    見偵查卷，第一一頁、第三六頁；原審卷，第一八頁）相符一致，並有長庚紀念
    醫院（乙○○部分）、財團法人恩主公醫院（丙○○部分）診斷證明書各一紙、
    及乙○○臉部受傷照片一幀附卷（見偵查卷，第二一、二三、二四頁）可稽，足
    堪憑信。被告甲○○雖否認毆打被害人，並辯稱：渠先到便利商店買東西，回來
    後發現「小武」與其他七、八人已在那裡與告訴人打架…云云。然查，被告甲○○先於警、偵訊中供稱：…在巷口我們下車，他們就去被害者家，我去買菸，我
    出來後，他們已經打起來，我就走過去，丙○○就走出來，拿鐵棍就打我云云（
    見偵查卷，第五頁、第二八頁反面），嗣至原審則改稱：…到達時我先到便利商
    店買東西，回來後發現「小五」（應係「小武（同音）」之誤，下同）與其他七
    、八個朋友在那邊與告訴人打架，我站在旁邊不敢過去，但是告訴人看到我與「
    小五」一夥，就過來打我云云（見原審卷，第一七頁），則被告究否前行至被告
    家門口？前後供述顯然不一，已有瑕疵。況衡諸當時被害人乙○○係遭拖離住處
    ，嗣並毆打致昏迷（見偵查卷，第三五頁），被害人丙○○一人尚須對抗七、八
    人之圍毆，顯已分身乏術，焉可能突圍專向甫走近而未曾動手之被告攻擊之理？
    被告又因何首當其衝而遭打傷致不能逃離？所辯均與常理有悖，無非避就之詞，
    自無可取，本件事證明確，被告犯行堪予認定。
三、核被告所為，係犯刑法第二百七十七條第一項之普通傷害罪。其與「小武」及不
    詳姓名年籍之成年男子數人間，有犯意聯絡及行為分擔，為共同正犯。又被告一
    接續傷害行為，侵害乙○○、丙○○二人身體法益，為同種想像競合犯，應從一
    普通傷害罪論斷。
四、原審以被告犯罪事證明確，予以論科，固非無見，惟查：(1)被告行為後，刑法第
    四十一條有關得易科罰金之標準業已修正放寬為犯最重本刑五年以下有期徒刑之
    罪，並於九十年一月十二日公布施行，比較新舊法以修正後之法律規定較有利於
    行為人依刑法第二條第一項之規定自應適用新法，原判決未及比較自有欠當(2)被
    告甲○○於警、偵訊時及原審答辯狀均指稱係綽號「小武」者，約渠同往被害人
  住處，嗣原審筆錄雖登載為「小五」者，惟本院認應係同音之誤載，仍應以警訊
    、偵查時及原審答辯狀之指述為確。而原審判決竟以未曾於筆錄中出現之「小虎
    （音不同）」，認定本件犯罪事實，容有疏誤；(3)被告與被害人素無仇隙，僅因
    他人邀約，竟不論是非，即糾眾前往被害人住處，進而毆打其等致傷，而被害人
    乙○○被毆之時，已然六十九歲（二十年二月二日生），衡被告仍率先持鐵棍攻
    擊，而圍毆之結果，導致其顏面撕裂傷，深及內肌，均見其等惡性重大；且於查
    獲後，猶推諉卸責，並未與被害人達成和解賠償損害，亦徵其怙惡不悛，原審判
    決未予詳載斟酌，量刑亦嫌輕縱，檢察官據被害人丙○○、乙○○具狀請求上訴
    ，認原審判決量刑過輕，為有理由。被告上訴意旨仍執陳詞否認犯罪，雖無可採
    ，惟原審判決既有上開可議，自應由本院將原審判決撤銷改判。爰審酌被告素行
    尚可，惟僅因他人邀約，竟與眾人持鐵棍、刀械毆傷被害人，致重創被害人乙○○，惡性匪淺，而犯後猶飾詞狡辯，不知悔悟等一切情狀，量處如主文第二項所
    示之刑，並依刑法第二條第一項之規定，適用新法諭知易科罰金之折算標準。
    扣案之鐵棍一支係被告所有供犯傷害罪所用之物，應併予宣告沒收。
據上論斷，應依刑事訴訟法第三百六十九條第一項前段、第三百六十四條、第二百九
十九條第一項前段，刑法第二條第一項前段、第二十八條、第二百七十七條第一項、
第五十五條前段、第四十一條第一項、第三十八條第一項第二款，罰金罰鍰提高標準
條例第一條前段、第二條，判決如主文。
本案經檢察官鄭龍照到庭執行職務。
中    華    民    國     九十     年       六       月      二十九      日
                              臺灣高等法院刑事第十庭
                                  審判長法  官  溫  耀  源
                                        法  官  林  銓  正
                                        法  官  黃  金  富
右正本證明與原本無異。
不得上訴。
                                        書記官  江  采  廷
中    華    民    國     九十     年       六       月       二十九     日
附錄：本案論罪科刑法條全文
刑法第二百七十七條
傷害人之身體或健康者，處三年以下有期徒刑、拘役或一千元以下罰金。
犯前項之罪因而致人於死者，處無期徒刑或七年以上有期徒刑，致重傷者，處三年以
上十年以下有期徒刑。


司法院資訊處製作；財團法人民間司法改革基金會備份。
